【裁判字號】    95,再,11
【裁判日期】    950906
【裁判案由】    所有權移轉登記
【裁判全文】
臺灣高等法院高雄分院民事裁定            95年度再字第11號
再審原告    丑○○(葉祖郁之承.
再審被告    戊○○(張林金玉之.
            乙○○(張林金玉之.
            丙○○(張林金玉之.
            甲○○(張林金玉之.
            丁○○(張林金玉之.
            壬○○(張林金玉、.
            辛○○(張林金玉、.
兼上列二人
法定代理人  己○○    住台北市士林區○○○道○段臨8號
再審被告    庚○○    住高雄市.
            癸○○    住高雄市.
            寅○○    住屏東縣.
            楊記建設有限公司
                      設高雄市.
法定代理人  子○○    住高雄市.
上列當事人間所有權移轉登記事件，再審原告對於民國93年8 月
30日本院91年度重上更(四)字第35號確定判決，提起再審之訴，本
院裁定如下：
    主  文
再審之訴駁回。
再審訴訟費用由再審原告負擔。
    理  由
一、按再審之訴，應於30日之不變期間內提起。前項期間，自判
    決確定時起算，判決於送達前確定者，自送達時起算；其再
    審之理由發生或知悉在後者，均自知悉時起算。民事訴訟法
    第500 條第1 項及第2 項前段分別有明文。又民事訴訟法第
    496 條第1 項第1 款所謂適用法規顯有錯誤，係指確定判決
    違背法規或現存判例解釋者而言，故當事人自收受判決正本
    之送達時，對於判決理由，有無適用法規顯有錯誤之情形，
    即可知悉，此時，計算再審之不變期間，應自其收受送達時
    起算。有最高法院71年台再字第210 號判例意旨可供參酌。
    另對於第二審判決於上訴期間內提起上訴，第三審法院以其
    上訴另有其他不合法情形，以裁定駁回其上訴者，對原判決
    提起再審之訴時，其再審不變期間應自裁定確定翌日起算。
    亦經司法院院解字第3007號解釋及最高法院78年台抗字第14
    9 號裁定意旨闡釋明確。
二、經查，本件再審原告對再審被告所提起之所有權移轉登記事
    件，經台灣高雄地方法院77年度重訴字第3442號判決駁回其
    請求後，復經本院91年度重上更(四)字第35號判決駁回其上訴
    ，並經最高法院以94年度台上字第747 號裁定駁回其上訴而
    確定等情，有各該判決在卷可稽，並經本院依職權調取該事
    件全卷查明屬實。又該事件經本院判決後，最高法院係認再
    審原告未合法表明上訴理由而以上訴不合法為由裁定駁回，
    則依上開條文、解釋及判例意旨，本件之再審期間應自最高
    法院94年度台上字第747 號裁定送達再審原告之翌日起算。
    而再審原告自陳其係於94年5 月17日收受該裁定，此亦經本
    院依職權調取該卷查證明確，則其再審期間應自94年5 月18
    日起算，故其於95年6 月15日以原確定判決適用法規顯有錯
    誤為由，依民事訴訟法第496 條第1 項第1 款提起本件再審
    之訴，顯已逾30日之法定不變期間，自不合法。
三、再審原告雖主張其係於95年5 月8 日收受最高法院95年度台
    抗字第235 號裁定，故尚未逾30日之不變期間等語。然查，
    上開最高法院95年台抗字第235 號裁定，係因再審原告前曾
    於94年6 月15日對原確定判決提起再審之訴，經本院以94年
    度重再字第2 號受理後，經裁定命再審原告補繳裁判費，再
    審原告乃聲請訴訟救助，經本院裁定駁回後提起抗告，最高
    法院所為駁回其訴訟救助之裁定，並非就本案部分為准駁之
    裁定。況再審原告所提起之上開再審之訴，亦經本院以未繳
    裁判費為由裁定駁回，並經最高法院以95年度台抗字第312
    號裁定駁回其抗告而確定，有各該裁定在卷可憑，故再審原
    以其收受訴訟救助事件裁定之日期，為計算本件再審期間之
    依據，即有誤解而不足採。
四、綜上所述，本件再審之訴已逾30日之不變期間而不合法，應
    予駁回。爰依民事訴訟法第502 條第1 項，第95條，第78條
    ，裁定如主文。
中    華    民    國    95    年    9     月    6     日
                            民事第一庭
                                審判長法官  黃金石
                                法      官  林健彥
                                法      官  林紀元
以上正本證明與原本無異。
如不服本裁定應於送達後10日內向本院提出抗告狀 (並按他造當
事人之人數附繕本)， 並繳納抗告費新台幣1,000 元。
中    華    民    國    95    年    9     月    6     日
                                書  記  官   楊茱宜


司法院資訊處製作；財團法人民間司法改革基金會備份。
